臺灣桃園地方法院民事判決　　　　　　　99年度訴字第1286號
原　　　告　創發科技股份有限公司
法定代理人　陳美如
訴訟代理人　林信介
被　　　告　易紜有限公司
法定代理人　江支邦
訴訟代理人　江麗婉
　　　　　　嚴弘
上列當事人間損害賠償等事件，本院於民國100 年3 月2 日言詞
辯論終結，判決如下：
    主  文
原告之訴駁回。
訴訟費用由原告負擔。
    事實及理由
壹、程序方面:
    按訴狀送達後，原告不得將訴變更或追加他訴，但擴張或減
    縮應受判決事項之聲明者，不在此限，民事訴訟法第255 條
    第1 項第3 款定有明文。本件原告於起訴時，聲明原請求被
    告應給付原告新台幣（下同）629,426 元，及自支付命令送
    達翌日起至清償日止，按年利率百分之5 計算之利息。嗣於
    本院審理中將上開訴之聲明減縮被告應給付原告628,826 元
    ，及自支付命令送達翌日起至清償日止，按年息百分之5 計
    算之利息，其減縮聲明部分，經核與前揭規定相符，應予准
    許，合先敘明。
貳、實體方面
一、原告主張：
  (一)兩造於民國98年10月26日簽立合作開發與銷售合約書（合約
    編號為98開發銷售約字第1026號，下稱系爭契約），共同開
    發設計數位無線對講機，開發費用為新臺幣（下同）862,00
    0 元，所有規格、功能由原告按被告需求開發設計，完成後
    原告交付相關線路圖等技術規格予被告自行生產銷售。兩造
    之分工合作事項於系爭契約第1 條第3 項已載明，除無線模
    組外，其餘電子迴路由被告布線及生產製作PCB 。然因被告
    採用零件規格錯誤，且未依電子線路設計完成PCB ，致使原
    告所設計之無線模組及晶片無法在被告做成之PCB 板上正常
    運作，除被告委託他人檢查後發現許多錯誤外，原告也明白
    指出PCB 仍有許多錯誤及問題存在，因被告無專業技術，且
    無修改意願，被告改為要求原告需先驗證系爭契約內容所有
    功能，並請原告再完成被告布線PCB 工作，原告基於服務客
    戶及期望本產品上市可有獲利，乃同意無償給予被告布線PC
    B 上協助，為避免此部分發生爭議，兩造於同年5 月11日同
    意先擬出免責布線切結書或聲明書。又被告質疑原告提供之
    電子線路設計有誤時，原告曾向其他廠商商借過去使用相同
    主動IC與相似電路，並經量產之展示板，於99年4 月29日當
    場測試予被告公司人員觀看，證實按照原告提供之設計方案
    做成之第三方PCB 板，TV Out及SD Card 功能均可完整運作
    ，並無嚴重錯誤或瑕疵，前述被告製作之PCB 板會無法運作
    ，實係被告未依照原告提供之電子線路設計製作所致。然而
    ，被告非但不願按原始電子線路設計修改其PCB 製作過程中
    所生錯誤，卻於99年5 月14日、同年6 月8 日寄發存證信函
    ，要求系爭契約解除及請求原告返還費用，有違系爭契約第
    1 條第7 項「締約後乙方（即被告）不得要求甲方（即原告
    ）暫停開發或解約，乙方若需解約仍需支付甲方本案全額開
    發費用」之約定，被告仍應依系爭契約約定給付尚未支付之
    開發費用517,200元。
  (二)被告另於98年9月25日委託原告開發製作500套專供蘋果產品
    使用之無線影音發射與接收底板，由被告提供關鍵零件（包
    括iPod連接器與Apple Code IC） ，原告負責解讀資料後，
    依照電路設計及佈線。原告已於98年10月1 日及同年月5 日
    分別提供完整之零件表、佈線檔案及零件位置圖予被告，並
    於同年10月7 日交付訂單相關零件予被告加工生產。然因被
    告並非提供原廠零件之關鍵技術資料，導致原告設計、被告
    生產之無線影音發射與接收底板僅接收端可以使用，發射端
    則無法運作。被告亦知道前開無法運作之情形係因伊供給錯
    誤之資訊所致，遂再交付iPod、iPhone專用之線材供原告拆
    解，並允諾原告若能修改第1 版無線影音發射與接收底板之
    錯誤，於達到可展示RD版樣機後，即會給付40% 之尾款。詎
    經原告多方之測試與修改，於99年1 月26日成功交付功能與
    效果正常之無線影音發射與接收底板（第2 版）10套，更於
    99 年3月26日整合第1 、2 版之底板線路，並納入歐美認證
    法規要求後，又提供第3 版無線影音發射與接收底板予被告
    ，被告竟於99年5 月13日以「為方便加工，不考慮認證問題
    」為由，要求原告再做出第4 版之發射、接收模組，原告因
    已無法負擔更多額外之費用拒絕被告之要求，被告即於99年
    6 月8 日寄發存證信函取消訂單，並要求原告退回已付之定
    金。為此，原告請求被告付清40%之尾款即82,996元，及第1
    版無線影音發射與接收底板訂購500 套，卻要求製作1000套
    之PCB 板板材費27,111元，合計110,107元。
  (三)被告分別於98年2 月3 日、同年2 月18日向原告以採購單訂
    購250 套模組與天線，原告按需求備料加工，分別於98 年3
    月7 日、同年3 月10日、同年3 月14日交貨完成。其後被告
    又以客戶有不同規格需求為由，於同年4 月12日交回159 套
    模組要求原告修改，原告依被告要求修改，支出修改費用1,
    519元，應由被告負擔。
  (四)聲明：被告應給付原告628,826 元，及自支付命令送達翌日
    起至清償日止，按年息百分之5 計算之利息。
二、被告則抗辯：
  (一)系爭契約之性質屬於承攬契約，由原告負責數位無線模組產
    品之電子迴路設計，待設計完成後，再交由被告組成產品於
    市場銷售。依系爭契約第2 條第5 項、第2 條之明文約定，
    原告應於2 個月內（即98年12月26日前）完成開發測試達可
    供量產之程度，其開發時程預計為「I.1-3週：電路規劃與
    設計。II.4-5週：La yout 佈線。III.5-6週：RFmo dule 上
    零件。Ⅳ.6-7週：RD測試板調整。Ⅴ.8週：提供測試板」，
    然原告迄今未曾按系爭契約提供AVM-4289模組、測試板及驗
    收，也未能提供正確線路圖予被告。經被告於99 年5月14日
    發函（桃園慈文郵局第860 號）催告原告履約並請求改善，
    原告屢藉口推託，毫無履約誠意，被告方於99年6 月8 日發
    函（桃園慈文郵局第991 號）解除契約。本件原告就系爭契
    約之給付義務遲延履行，經被告定期催告仍不履行，被告自
    得依民法第503 條、第511 條等規定解除系爭契約，原告除
    需返還被告前於98年10月28日給付之362,040 元外，更不得
    依系爭契約第1 條第7 項請求被告支付517,200元之尾款。
  (二)被告於98年9 月25日向原告以「P/O-090925」、「P/O-0909
    25A 」訂單訂購（IPPB-T＋PJPB-R）AV Dongle500套，總價
    為美金6,100 元（依當時匯價換算為新臺幣207,491 元），
    此部分性質應為買賣契約。而前述「P/O-090925」訂單雙方
    約定之履約期間為8 週，原告應於該履約期間提供相關設計
    、PCB 板（即印刷電路板）與相關零件、線路圖予被告驗收
    ，但原告迄今未能依照訂單所示提供相關物件予被告驗收，
    亦未能於兩造約定之期日交付（IPPB-T＋PJPB-R）AV Dongl
    e500套，僅提供有諸多操作、設計上瑕疵，未能達通常或約
    定使用之產品功能之樣品，原告交付之物顯有瑕疵，被告自
    得依民法第354 條、第359 條等規定解除契約，原告除應返
    還60% 之定金122,500 元外，更不得請求被告給付40% 之尾
    款82,996元。又被告雖曾口頭向原告追加訂購上述PCB 板50
    0 套，然原告僅提供PCB 之空板，不符合被告之要求，且追
    加訂購之金額27,111元為原告單方面之報價，並未經過被告
    同意。
  (三)被告於98年2 月3 日及同年2 月18日向原告下單採購250 套
    之模組及天線（採購發票號碼為EU00000000），總價（含稅
    ）144,411 元，性質應屬買賣契約，惟原告分別於98年3 月
    7 日、3 月10日、3 月14日交貨之250 套模組均有瑕疵，無
    法通過被告驗收，被告因而於98年4 月12日將模組有瑕疵之
    情事通知原告，並先退回159 套模組予原告。又被告並未要
    求原告將前述有瑕疵之模組送交第三人維修，故此部分所生
    之修理費1,519 元不應由被告負擔。
  (四)答辯聲明：原告之訴駁回。
三、本院之判斷：
  (一)原告主張兩造於98年10月26日簽立系爭合約，共同開發設計
    數位無線對講機，開發費用為862,000 元，所有規格、功能
    由原告按被告需求開發設計，完成後原告交付相關線路圖等
    技術規格予被告自行生產銷售，被告前於98年10月28日給付
    原告362,040 元（含稅），尚有尾款517,200 元（不含稅）
    未付。另被告於98年9 月25日委託原告開發製作500 套專供
    蘋果產品使用之無線影音發射與接收底板，被告前已給付原
    告總價款之60% 即122,500 元，尚有尾款82,996元未付，而
    被告就上述無線影音發射與接收底板訂購500 套後，又口頭
    要求製作1000套（含被告之前訂購的500 套）之PCB 板。此
    外，被告分別於98年2 月3 日、同年2 月18日向原告以採購
    單訂購250 套模組與天線，原告按需求備料加工，分別於98
    年3 月7 日、同年3 月10日、同年3 月14日交貨完成，嗣被
    告於同年4 月12日交回159 套模組，原告將該部分模組委由
    他人修改，並支出修改費用1,519 元等語，業據其提出系爭
    契約、統一發票（金額為362,040 元）、採購單、出貨單、
    客戶應收帳款對帳明細表等件為證（參見本院99年度司促字
    第17174 號卷第7 至15頁、第33至37頁），為被告所不爭執
    ，是原告此部分主張，堪信為真實。
  (二)原告復主張系爭契約第1 條第3 項已載明兩造之分工合作事
    項，除無線模組外，其餘電子迴路由被告布線及生產製作PC
    B 。然因被告採用零件規格錯誤，且未依電子線路設計完成
    PCB ，致使原告所設計之無線模組及晶片無法在被告做成之
    PCB 板上正常運作，原告基於服務客戶及期望本產品上市可
    有獲利，乃同意無償給予被告布線PCB 上協助，為避免此部
    分發生爭議，兩造於同年5 月11日同意先擬出免責布線切結
    書或聲明書，又被告質疑原告提供之電子線路設計有誤時，
    原告曾向其他廠商商借過去使用相同主動IC與相似電路，並
    經量產之展示板，於99年4 月29日當場測試予被告公司人員
    觀看，證實按照原告提供之設計方案做成之PCB 板，TV Out
    及SD Card 功能均可完整運作，並無嚴重錯誤或瑕疵，然被
    告非但不願按原始電子線路設計修改其PCB 製作過程中所生
    錯誤，卻於99年5 月14日、同年6 月8 日寄發存證信函，要
    求系爭契約解除及請求原告返還費用，有違系爭契約第1 條
    第7 項之約定，被告仍應給付剩餘之開發費用517,200 元。
    另原告已於98年10月1 日及同年月5 日分別提供上述無線影
    音發射與接收底板之完整零件表、佈線檔案及零件位置圖予
    被告，並於同年10月7 日交付訂單相關零件予被告加工生產
    。然因被告並非提供原廠零件之關鍵技術資料，導致原告設
    計、被告生產之無線影音發射與接收底板僅接收端可以使用
    ，發射端則無法運作，被告亦知道前開無法運作之情形係因
    伊供給錯誤之資訊所致，遂再交付iPod、iPhone專用之線材
    供原告拆解，並允諾原告若能修改第1 版無線影音發射與接
    收底板之錯誤，於達到可展示RD版樣機後，即會給付40% 之
    尾款，經原告多方之測試與修改，於99年1 月26日成功交付
    功能與效果正常之無線影音發射與接收底板（第2 版）10套
    ，更於99年3 月26日整合第1 、2 版之底板線路，並納入歐
    美認證法規要求後，又提供第3 版無線影音發射與接收底板
    予被告，故被告自應付清40% 之尾款即82,996元，及被告要
    求製作1000套（含被告先前訂購之500 套）之PCB 板材費27
    ,111元。此外，原告係依被告要求修改上開159 套模組與天
    線，故原告墊支之修改費用1,519 元應由被告負擔等語，為
    被告所否認，並執前詞置辯。
  (三)原告請求系爭契約之開發費用尾款517,200元部分：
  1.經查，系爭契約第1 條第7 項雖約定：締約後乙方（即被告
    ）不得要求甲方（即原告）暫停開發或解約，乙方若需解約
    仍需支付甲方本案全額開發費用（參見前揭支付命令卷第8
    頁），然系爭契約第7 條第3 項亦約定：除本模組不良，或
    甲方違反本合約義務外，乙方不得延遲付款（參見前揭支付
    命令卷第9 頁），足認系爭契約第1 條第7 項應係指被告無
    正當理由在原告開發過程中解除系爭契約時，被告仍需給付
    系爭契約之全額開發費用，此約定之目的乃為避免被告突然
    向原告要求解約，導致原告先前已支出之開發費用可能無法
    受償，且可藉此條款維繫兩造間之共同合作開發關係，然此
    條款並非在免除原告應盡之契約義務，準此，倘原告未依約
    履行時，原告自不得逕以系爭契約第1 條第7 項約定，請求
    被告給付全額開發費用，而須依循系爭契約相關約定處理。
  2.次查，系爭契約第1 條第9 項、第3 條分別約定：9.本案開
    發費用及付款辦法：9-1.本案開發費用共計862,000 元整（
    不含稅）。9-2.前條所述之開發費用，乙方（即被告）共分
    3 期支付甲方（即原告）。9-3.開發費用3 期為簽約時頭期
    款為40 %，提供測試付款為30% ，驗收完成30% 付款之。9-
    4.開發費用含第二階段SD Card 功能（不另增加開發費用）
    ，但訂單生產需符合1 年內最少增加出貨5 萬套（Tx發射+R
    x 接收合計10萬pcs)。本案及本模組的開發時間約為2個 月
    ，工作內容如下：1.全系統硬體設計線路圖。2.製作Gerber
    。3.建立PCB 生產規格。4.建立BOM 零件總表。5.PCB 尺寸
    工程圖。6.測試實驗及規格報告書。依上述條款觀之，可知
    兩造簽約時，已就本件之履約過程及付款方式等具體事項有
    所約定。又兩造不爭執被告已給付本件之頭款（總價款862,
    000 元之40% 即344,800 元，含稅後為362,040 元），依約
    原告需提供測試後，始能請求被告再付款總價款之30% ，並
    於驗收完成後，被告再給付原告尾款（即總價款之30% ）。
    因被告已抗辯原告迄今未曾按系爭契約提供AVM-4289模組、
    測試板及驗收，也未能提供正確線路圖予被告等語，且依系
    爭契約第1 條第2 項約定：本案之數位無線模組（以下稱AV
    M-4289模組）電子迴路由甲方（即原告）設計，生產製作，
    商品化後由乙方（即被告）向甲方購買（參見前揭支付命令
    卷第8 頁），是原告自須就其已依約履行一節負舉證責任。
    原告雖主張其已完成AVM-4289模組交予被告，然因被告負責
    之電路底板有錯誤，才導致AVM-4289模組無法正常運作云云
    。然依兩造往來之電子郵件以觀，並無法認定原告已完成AV
    M-4289模組之電子迴路設計，原告亦未提出該模組通過測試
    之相關報告或記錄，復依系爭契約第2 條第6 項約定：AVM-
    4289模組開發時程：．．．8 周，提供測試板驗收（參見前
    揭支付命令卷第9 頁），足見AVM-4289模組應可單獨進行測
    試驗收，以確認該模組之功能是否符合契約需求。原告既未
    能提出AVM-4289模組已完成之證明及該模組之測試報告，則
    原告向被告請求給付後續款項合計517,200元，即屬無據。
  (四)原告請求500 套之無線影音發射與接收底板尾款82,996元，
    及被告要求製作1000套（含被告先前訂購之500 套）之PCB
    板材費27,111元部分：
  1.原告主張其已於98年10月1 日及同年月5 日分別提供完整之
    零件表、佈線檔案及零件位置圖予被告，並於同年10月7 日
    交付訂單相關零件予被告加工生產。然因被告並非提供原廠
    零件之關鍵技術資料，導致原告設計、被告生產之無線影音
    發射與接收底板僅接收端可以使用，發射端則無法運作云云
    ，然查，被告對於伊有收到原告提出之上開表件及圖檔一節
    並不爭執，且有原告寄予被告之電子郵件1 件在卷可稽（參
    見本院卷第159 頁）。然依原告提出之零件照片所示（參見
    本院卷第185 頁），並無法認定該零件是否為被告所提供予
    原告作為設計無線發射與接收底板之依據，且原告亦未明確
    指出該照片所示之零件與原廠零件間之差異何在。另原告雖
    提出被告寄予其之電子郵件及零件設計圖（參見本院卷第18
    6 至187 頁），欲證明被告曾通知原告要更換本件之連接器
    ，惟上開電子郵件僅記載被告將IPOD CONN 之Sample資料傳
    送給原告，並未提及先前被告提供之零件有何錯誤之情事，
    況且，原告在98年10月以後亦未曾就此部分與被告進行討論
    ，則上開文件仍無法證明原告所述被告訂購500 套時提供錯
    誤零件，導致其設計發生問題一事。
  2.再者，依被告提出之訂購單所示（參見本院卷第53至54頁）
    ，其上已記載被告所需原告製作之發射底板及接收底板為I-
    Pod 使用，且備註欄內亦未載明原告係依據被告提供之零件
    加以設計及生產，易言之，原告在研發設計上述發射底板及
    接收底板過程中，被告並不負責蒐集相關資料提供原告參考
    ，原告應基於自身之專業能力，製作出符合前開訂購單所載
    之發射底板及接收底板。此外，原告對於其為被告製作之第
    2 版或第3 版之無線影音發射與接收底板已能正常運作一事
    ，亦未舉證以實其說，是原告請求被告給付剩餘尾款82,996
    元，並無所據。
  3.被告雖自承伊曾口頭向原告追加訂購上述PCB 板500 套，然
    抗辯原告僅提供PCB 之空板，不符合被告之要求，且追加訂
    購之金額27,111元為原告單方面之報價，並未經過被告同意
    等語。經查，原告就此部分僅提出駿鑫實業有限公司出具之
    請款明細表（金額為27,111元）及照片1 紙為證，單憑上開
    文件並不能證明原告支付予駿鑫實業有限公司之27,111元，
    即為被告向原告追加訂購之PCB 板，原告對此復未能提出其
    他證據以供本院參酌，是原告向被告請求製作1000套（含被
    告之前訂購之500 套）之PCB板材費27,111元，亦非可採。
  (五)原告請求被告給付要求修改上開159 套模組與天線所墊支之
    修改費用1,519元部分：
    原告主張被告分別於98年2 月3 日、同年2 月18日向其訂購
    250 套模組與天線，其已依約交貨，嗣被告以客戶有不同規
    格需求為由，於同年4 月12日交回159 套模組要求原告修改
    ，原告依被告要求修改，並支出修改費用1,519 元云云，被
    告則抗辯伊未要求原告將前述有瑕疵之模組送交第三人維修
    ，故此部分所生之修理費1,519 元不應由被告負擔等語。經
    查，原告自陳此部分約定並無書面資料，亦未能提出其他證
    據供本院參酌，且依原告提出之客戶應收帳對帳明細表所示
    ，並無法知悉其上所載重工費用1,519 元之具體修改內容，
    及該費用與本件模組、天線之關連性為何，是原告向被告請
    求返還修理費用1,519元，尚乏所據，不足採信。
四、綜上所述，原告並未能舉證證明其已依系爭契約及前開訂購
    單要求，將開發設計、製作完成之數位無線對講機、無線影
    音發射與接收底板交予被告測試驗收通過，及其係依被告指
    示將前揭159 套模組交予第三人維修等節。從而，原告依系
    爭契約及前開採購單之法律關係，請求被告給付628,826 元
    ，及自支付命令送達翌日起至清償日止，按年息百分之5 計
    算之利息，為無理由，不應准許。
五、本件事證已臻明確，兩造間其餘攻擊防禦方法，核與本判決
    結果不生任何影響，爰不一一予以論述，附此敘明。
六、原告之訴既經駁回，其假執行之聲請應併予駁回。
七、訴訟費用負擔之依據：民事訴訟法第78條。
中    華    民    國   100    年    3     月    31    日
                  民事第一庭    法  官  林哲賢
以上正本證明與原本無異
如對本判決上訴，須於判決送達後 20 日內向本院提出上訴狀。
如委任律師提起上訴者，應一併繳納上訴審裁判費。
中    華    民    國   100    年    3     月    31    日
                                書記官  陳佳彬